臺灣高等法院刑事裁定
110年度毒抗字第1370號
抗  告  人
即  被  告  徐鏡鎧



上列抗告人因違反毒品危害防制條例案件，不服臺灣桃園地方法
院中華民國110年9月10日裁定（110年度毒聲字第1556號），提
起抗告，本院裁定如下：
    主  文
抗告駁回。
    理  由
一、原裁定意旨略以：抗告人即被告甲○○基於施用第二級毒品甲
    基安非他命之犯意，於民國110年5月2日下午4時30分許，在
    桃園市○○區○○街00號居處，以燒烤玻璃球吸食煙霧方式，施
    用第二級毒品甲基安非他命1次，嗣於同日晚間10時15分許
    ，在桃園市○○區○○路000號統一便利商店為警查獲，經警採
    集其尿液送驗結果，呈甲基安非他命陽性反應，爰依檢察官
    之聲請，裁定將被告送勒戒處所施以觀察、勒戒，其期間不
    得逾2月等語。
二、抗告意旨略以：不論檢察官聲請或原審法院裁定前，並未給
    予被告對於是否觀察、勒戒之處分，於事前表示意見，其後
    檢察官的聲請書也未送達被告，導致被告無從得知已遭聲請
    ，更無可能在法院裁定前，能有向法官事前陳述之機會，顯
    然漠視被告事前陳述意見權的保障。原審法院在裁定是否觀
    察、勒戒前，亦未開庭訊問被告，或至少以書面通知被告使
    有以言詞或書面陳述答辯之機會。本案所有程序均以書面審
    查，被告直到收受原審裁定之前，均不知有此聲請之程序，
    明顯對於被告聽審權之保障不足，有害被告受憲法及公民與
    政治權利國際公約所保障之聽審權，其程序自有不符正當法
    律程序之要求，並侵害被告之訴訟權保障。被告獨立扶養未
    成年兒子，且尚有車貸新臺幣（下同）25萬元及紓困貸款10
    萬元等需準時還款，故確實有不宜執行觀察勒戒之原因。本
    案是否有戒癮治療等替代方案之可能性，自有於調查後再予
    評估認定之必要，分案偵查後，檢察官並無調查上情，且無
    隻字片語說明本案有無戒癮治療之必要，而逕准予觀察勒戒
    ，是檢察官之聲請及原裁定准予觀察勒戒，顯有再行審酌之
    處云云。
三、然查：
　  ㈠被告前揭施用甲基安非他命之行為，業據被告於警詢及偵
      查時坦承不諱，且被告為警查獲時所採集尿液送驗結果，
      確呈安非他命暨甲基安非他命之陽性反應，有台灣檢驗科
      技股份有限公司(濫用藥物實驗室-台北)於110年5月18日
      出具之濫用藥物檢驗報告、桃園市政府警察局中壢分局真
      實姓名與尿液、毒品編號對照表等附卷可稽，上開檢驗係
      以氣相/液相層析質譜儀分析法為確認，出現偽陽性反應
      之機率極低，該檢驗結果當為真實可信，足以佐證被告之
      任意性自白確與事實相符，是被告有施用第二級毒品之事
      實，至為明確。又被告在此之前並無因施用毒品案件經送
      觀察、勒戒之紀錄，有本院被告前案紀錄表可按。是原審
      法院依檢察官之聲請，裁定將被告送勒戒處所觀察、勒戒
      ，按上規定，並無違誤。
　　㈡被告以前詞指摘檢察官之裁量及原審法院之裁定，均有違
      聽審權之保障云云。惟觀諸現行毒品危害防制條例，並無
      課以檢察官於聲請觀察、勒戒或法院於觀察、勒戒裁定前
      ，應先行訊問被告之程序規定，此與刑事訴訟法規定羈押
      應先行訊問被告之法定程序有別，可見立法機關係按照事
      件性質權衡後，予以不同之程序密度保障，是並非所有涉
      及被告基本權之干預，均需同為訊問程序之聽審權保障，
      此為立法權自由形成之範疇，法院無從置喙。是縱使檢察
      官於聲請、原審法院於裁定前並未訊問被告，難認有何違
      反正當法律程序之裁量違法。
　　㈢被告另以前詞指謫檢察官之裁量有所不當。然現行毒品危
      害防制條例第24條第1項，採行「觀察、勒戒」與「緩起
      訴之戒癮治療」並行之雙軌模式。「觀察、勒戒」程序，
      係針對受處分人所為保安處分，目的在戒除行為人施用毒
      品身癮及心癮，以達教化與治療之目的，其立法意旨在幫
      助施用毒品者戒毒，性質上為一療程，而非懲罰，並屬強
      制規定；「緩起訴之戒癮治療」，係由檢察官審酌個案情
      形，依毒品危害防制條例第24條規定，改以緩起訴處分方
      式轉介施用毒品者前往醫療院所治療。是否給予被告為附
      命完成戒癮治療之緩起訴處分，事屬刑事訴訟法第253條
      之1第1項及第253條之2第1項第6款特別賦予檢察官之職權
      ，並無「緩起訴之戒癮治療」應優先於「觀察、勒戒」的
      強制規定，除檢察官審酌個案情形，依同條例第24條第1
      項為附命完成戒癮治療之緩起訴處分外，凡經檢察官聲請
      法院裁定將被告送勒戒處所觀察、勒戒者，法院僅得就其
      聲請審查被告是否有施用毒品之行為，以及被告是否為「
      初犯」或「3年後再犯」而為准駁之裁定，並無自由斟酌
      改以其他方式替代或得以其他原因免予執行之權，法院原
      則上應尊重檢察官職權之行使，僅就檢察官之判斷有無違
      背法令、事實認定有誤或其他重大明顯瑕疵，予以有限之
      低密度審查。依檢察官訊問筆錄所載，檢察官於偵查中業
      已就被告施用毒品之情形、取得毒品之來源，以及被告之
      毒品前案情形為訊問，且卷內並有被告之前案資料可佐，
      可認已斟酌被告之個案情節後，認為被告並不適於機構外
      之戒癮治療處遇，才據以擇定對被告為機構內之觀察、勒
      戒處遇，此從檢察官聲請書已載明：被告另犯販賣第二級
      毒品未遂罪經提起公訴等語，也可以確知。是檢察官裁量
      權之行使，難認有何明顯違背法令、認定事實有誤或其他
      重大明顯瑕疵之處，按上說明，本院自予以尊重，無由逕
      以其他處遇替代。其餘被告上開所稱個人家庭事由，概與
      觀察、勒戒之審酌事由無涉。
　　㈣綜上所述，被告以前詞指謫原裁定不當，並無理由，本件
      抗告應予駁回。　
據上論斷，應依刑事訴訟法第412條，裁定如主文。　　
中　　華　　民　　國　　110 　年　　11　　月　　16　　日
                  刑事第十四庭  審判長法　官  黃斯偉
                                      法　官  黎惠萍
                                      法　官  許泰誠
以上正本證明與原本無異。
不得再抗告。
                                      書記官  朱子勻
中　　華　　民　　國　　110 　年　　11　　月　　16　　日